臺灣士林地方法院民事裁定　　　一○○年度事聲字第一二五號
異　議　人
即　債權人　萬泰商業銀行股份有限公司
法定代理人　盧正昕
代　理　人　朱有慶
上列異議人即債權人因相對人即債務人王莉婷（原名王韻玫）聲
請更生事件，對於中華民國一百年五月二十三日本院司法事務官
九十九年度司執消債更字第二六二號所為更生方案認可之裁定提
出異議，本院裁定如下：
    主  文
異議駁回。
    理  由
一、按債務人有薪資、執行業務所得或其他固定收入，法院認更
    生方案之條件公允者，得不經債權人會議可決，逕依債務人
    之聲請或依職權以裁定認可更生方案，消費者債務清理條例
    第六十四條第一項定有明文。又當事人對於司法事務官處理
    事件所為之終局處分，得於處分送達後十日之不變期間內，
    以書狀向司法事務官提出異議。司法事務官認前項異議有理
    由時，應另為適當之處分；認異議為無理由者，應送請法院
    裁定之。法院認第一項之異議為有理由時，應為適當之裁定
    ；認異議為無理由者，應以裁定駁回之，此項規定於更生或
    清算之程序準用之，此觀民事訴訟法第二百四十條之四第一
    項至第三項、消費者債務清理條例第十五條規定即明。
二、異議意旨略以：消費者債務清理條例之立法目的，係為保障
    債權人之公平受償、謀求消費者經濟生活之更生及社會經濟
    之健全發展，三者缺一不可。債務人既已背負高額債務，關
    於其自身及所扶養子女之生活必要費用，理當控制全家人之
    消費慾望而撙節開支，並積極尋求增加財源收入以為清償。
    況債務人係民國七十年出生，現年僅三十歲，即負有新臺幣
    （下同）二百二十三萬餘元之債務，顯逾普通人一般人生活
    所必需，足見其頗有奢侈浪費之習性。今債務人聲請更生程
    序，理應竭盡所能清償債務，以符社會就不當理財之人應戮
    力清償債務之公共秩序與善良風俗。本件債務人更生方案之
    清償成數僅百分之三十七點三一，並得減免一百三十九萬餘
    元之債務，卻未見其有絲毫增加收入之作為，實未符比例原
    則，且未能兼顧平衡債權人與債務人之權益及義務。即便債
    務人自謂生活必要支出已降至最低，依其年齡及身心狀況，
    客觀上尚能掙得較高之收入，卻未見其盡力清償，進而影響
    債權人受償之金額，顯與誠信原則有違，對全體債權人影響
    非微，實難信服等語。
三、按消費者債務清理條例之制定，乃為使負債務之消費者得依
    本條例所定程序清理其債務，以調整其與債權人及其他利害
    關係人之權利義務關係，保障債權人之公平受償，謀求消費
    者經濟生活之更生，進而健全社會經濟之發展，此觀諸消費
    者債務清理條例第一條規定即明。故更生方案應以債務人自
    力所能獲得之現有資力作為履行之基礎，盡其最大能力提出
    清償條件，其過往或將來薪資收入均難作為現有薪資之判斷
    依據。而法院於認可更生方案時，除有同條例第六十三條或
    第六十四條第二項所列各款情形外，尚非不得斟酌債務人之
    資力狀況，依債務人所提更生方案之還款成數、債務人所提
    之更生方案有無浪費之情事，及債務人實際生活上有無特殊
    困難等情狀，加以考量，而裁量認可更生方案。
四、經查：
  (一)債務人以其有不能清償債務之情事，向本院聲請更生，經本
    院於九十九年九月三十日以九十九年度消債更字第八十一號
    裁定自同日下午五時起開始更生程序，並命司法事務官進行
    本件更生程序。嗣經本院司法事務官依消費者債務清理條例
    第六十四條第一項規定，審酌債務人任職於科億資訊科技有
    限公司（下稱科億公司），有固定收入，且提出之更生方案
    為以三個月為一期，共三十二期，每期清償二萬一千元（平
    均每月清償七千元），另增加以年終獎金暨特別獎金一年為
    一期，共八期，每期清償二萬元，總清償金額為八十三萬二
    千元，無擔保及無優先權債權人受清償比例為百分之三十七
    點三一，債務人以其目前每月薪資收入，扣除清償金額七千
    元、子女扶養費七千零二元後，剩餘一萬二千餘元用以支應
    其日常生活所需，並未逾越通常人之生活水平，認其更生條
    件核屬公允、適當、可行，復無同條例第六十三條第一項所
    定不應認可之消極事由存在，故不經債權人會議可決，於一
    百年五月二十三日以九十九年度司執消債更字第二六二號裁
    定認可上開更生方案，業經本院依職權調取上揭卷宗核閱屬
    實。
  (二)異議人固主張：債務人更生前之龐大債務係因其奢侈浪費行
    為所致，其更生方案不應認可等語。惟更生方案係由債務人
    以現有之資力，盡最大能力提出清償方案，已如前述。至債
    務人過往之消費情況（是否恣意揮霍無度或浪費），乃清算
    程序是否免責之判斷依據，並非於更生方案認可時所需考量
    。是異議人此部分主張，要非可採。
  (三)異議人雖又主張：依債務人之年齡及其身心狀況，客觀上尚
    能努力增加收入，卻未見其盡力清償，本件債務人更生方案
    之清償成數僅百分之三十七點三一，並得減免一百三十九萬
    餘元之債務，實未符比例原則，且未能兼顧平衡債權人與債
    務人之權益及義務等語。然消費者債務清理條例之立法目的
    ，在於使陷於經濟上困難之消費者，得依本條例清理債務，
    藉以妥適調整其與債權人之權利義務關係。債務人究循債權
    人所提「個別一致性協商」，抑透過本條例解決債務，有自
    主決定權，而債務人既已依本條例聲請更生，並經本院裁定
    開始更生，自得依法提出更生方案以清償其債務。又債務人
    之更生方案應否准許，係以是否公允為斷，而所謂公允，應
    審酌債權人與債務人之利益衡平、債務人之償債能力與清償
    誠意及社會公益等因素為綜合判斷，非以還款成數為絕對標
    準。查債務人居住於臺北市大同區，任職科億公司擔任生管
    人員，其自九十九年五月至一百年二月實領平均月薪為二萬
    六千零二十元，有在職證明書、九十九年七月至十二月薪資
    單明細，九十九年五月至一百年二月薪資轉帳存摺內頁資料
    可稽（見本院九十九年度消債更字第八十一號消債卷第四十
    頁、九十九年度司執消債更字第二六二號消債卷第一百頁、
    第一百零一頁，第一百十九頁至第一百二十二頁），堪信為
    真。且債務人於九十八年度全無薪資所得（見同上消債更卷
    第二十一頁），其自九十九年三月十八日起任職於科億公司
    迄今，薪資並無明顯減少，應無惡意減少工作報酬或消極不
    增裕收入之情。至債務人將來能否從事兼職或較高薪之工作
    ，以增加收入，需視其現有工作性質、個人專業能力、家庭
    因素及經濟景氣良窳等諸多因素而定，此繫諸將來不確定之
    因素，而此等因素既無法具體衡量，亦非債務人可自行決定
    ，更非債權人或法院得以強制其為之，自無從採為判斷更生
    方案公允與否之客觀依據。再者，債務人與其配偶及二名未
    成年子女（九十三年七月、九十七年一月出生）同住於臺北
    市大同區，於更生方案履行期間，其每月個人生活必要支出
    為一萬二千餘元，已低於內政部所公布一百年度臺北市每人
    每月最低生活費為一萬四千七百九十四元（按此標準係以每
    年家庭收支調查所得平均每人每月消費支出之百分之六十計
    算，且未包含勞、健保、勞退金及賦稅等項），足見債務人
    願以更為拮据之方式維持基本生活。且債務人原應分擔二分
    之一對未成年子女扶養費即一萬四千七百九十四元（計算式
    ：14,794÷2 ×2 ＝14,794），然債務人自陳更生方案履行
    期間每月支出子女扶養費計七千零二元，遠低於上開金額，
    益徵債務人已盡其更生之誠意，盡力節省支出，其家人亦已
    盡力協助減輕債務人扶養費之分擔。債務人既以其每月平均
    收入二萬六千零二十元，扣除子女扶養費及其個人生活必要
    支出後之餘額，悉數用以清償更生債務，又為求增加清償成
    數，另增加以年終獎金暨特別獎金一年為一期，共八期，每
    期清償二萬元，並將清償延長為消費者債務清理條例第五十
    三條第二項第三款所定最長清償期限八年，堪認債務人已盡
    最大努力及清理債務之誠信。揆諸消費者債務清理條例之立
    法目的，非但係使債務人得透過更生程序清償債務、重建其
    經濟生活，亦保障債務人於更生方案履行期間內能保有符合
    人性尊嚴之最低基本生活。是以，考量異議人與債務人之利
    益衡平、債務人之償債能力與清償誠意及社會公益等因素，
    難謂原裁定認可債務人之更生方案有欠公允之處。是異議人
    此部分所指，亦非可取。
五、綜上所述，本院事務官以債務人有固定收入，且所提出之更
    生方案係屬公允，復無消費者債務清理條例第六十三條、第
    六十四條第二項所規定不應認可之消極事由存在，而不經債
    權人會議可決，逕依職權認可更生方案，並依同條例第六十
    二條第二項酌定其生活限制，於法並無不合。異議人不服原
    裁定，提出異議，為無理由，應予駁回。
六、據上論結，本件異議為無理由，依消費者債務清理條例第十
    五條、民事訴訟法第二百四十條之四第三項後段，裁定如主
    文。
中    華    民    國  100     年    10    月    31    日
                  民事第三庭  法      官  孫萍萍
以上正本係照原本作成。
如不服本裁定，應於裁定送達後十日內，以書狀向本院提出抗告
，並繳納抗告費新臺幣壹仟元。
中    華    民    國  100     年    11    月    1     日
                              書  記  官  周嫣蘋